【裁判字號】    97,消債更,1446
【裁判日期】    971215
【裁判案由】    聲請更生程序
【裁判全文】
臺灣高雄地方法院民事裁定          97年度消債更字第1446號
聲  請  人  甲○○
上列當事人聲請消費者債務清理事件，本院裁定如下：
    主  文
聲請駁回。
聲請費用由聲請人負擔。
    理  由
一、本件債務人主張：伊因有不能清償情事，曾依「中華民國銀
    行公會會員辦理消費金融案件無擔保債務協商機制」（下稱
    無擔保協商）申請債務協商，經協商成立，約定自民國96年
    2 月起，分80期，利率6.88％，每月應繳納為新台幣（下同
    ）9,978 元，因聲請人係駕駛計程車維生，每月約有18,000
    元之收入，加上房屋出租收入8,000 元，每月共有26,000元
    之收入，扣除聲請人需支付每月必要生活費用及其子、配偶
    、父母之扶養費共計26,000元，已無剩餘可得支付協商之金
    額，不得已只好毀諾，實屬不可歸責於聲請人之重大事由。
    復聲請人之父母年事已高，罹患有多種疾病，需常需聲請人
    支付高額醫療費用，端靠聲請人微薄之收入已無法支應，遑
    論籌款清償高額協商還款金額。又伊無擔保或無優先權債務
    總額未逾1,200 萬元，復未經法院裁定開始清算程序或宣告
    破產，爰向本院聲請更生等語。
二、經查：
  (一)按債務人與金融機構協商成立者，不得聲請更生或清算。但
    因不可歸責於己之事由，致履行顯有重大困難者，不在此限
    ；本條例施行前，債務人依金融主管機關協調成立之中華民
    國銀行公會會員，辦理消費金融案件無擔保債務協商機制與
    金融機構成立之協商，準用前項之規定；消費者債務清理條
    例第151 條第5 、6 項定有明文。
  (二)債務人所主張之上開事實，業據提出債權人清冊、財產狀況
    說明書、債務協商協議書暨無擔保債務還款計畫書、前置協
    商聲請文件、戶籍謄本、家族體系表、聲請人及其扶養人之
    95 年 、96年所得清單及財政部台灣省南區國稅局財產歸屬
    資料清單、土地及建物登記謄本、房屋租賃契約、所得收入
    切結書、勞健保支出證明、兒子教育費收據、父母診斷證明
    書等文書為證。本院又函查元大商業銀行，詢問聲請人是於
    何時毀諾，元大商業銀行回函在卷可稽。
  (三)依前開消費者債務清理條例第151 條第5 項規定，債務清償
    方案成立後，應由債務人按其條件履行，如於其後發生情事
    變更，在清償期間內之收入或收益不如預期，致該方案履行
    困難甚或履行不能，而有不可歸責於己之事由，始能聲請更
    生或清算。此項規定旨在避免債務人任意毀諾已成立之協商
    ，濫用更生或清算之裁判上債務清理程序，蓋以債務清償方
    案係經當事人行使程序選擇權所為之債務清理契約，債務人
    應受該成立之協議所拘束。債務人既已與金融機構協商成立
    ，如認該協商方案履行有其他不適當情形，自仍應再循協商
    途徑謀求解決。經查，聲請人前於96年2 月間與銀行債務協
    商成立時，旋即便毀諾並未依協議還款，於毀諾之時間點，
    是否有任何重大變化之情事，聲請人均未提出事證敘明，況
    聲請人之每月收約有26,000元左右，但扣除每月必要生活費
    用26,000元後，顯不足支付龐大之協商還款金額等語，聲明
    其係因協商之條件實為過苛而為毀諾，惟該協商條件既然係
    由聲請人與最大債權銀行雙方協議所達成，在客觀事實並未
    有顯著變動之下，上述情事均屬聲請人在協商時可得預見，
    據以評估此一協商方案是否逾越其負擔範圍，故「協商條件
    之嚴苛」顯與「不可歸責於己之事由致履行顯有重大困難」
    之要件不符。
  (四)又按「負扶養義務者有數人而其親等同一時，應各依其經濟
    能力，分擔義務」、「受扶養權利者，以不能維持生活而無
    謀生能力者為限。前項無謀生能力之限制，於直系血親尊親
    屬，不適用之。」、「因負擔扶養義務而不能維持自己生活
    者，免除其義務。但受扶養權利者為直系血親尊親屬或配偶
    時，減輕其義務。」、「扶養之程度，應按受扶養權利者之
    需要與負扶養義務者之經濟能力及身分定之。」，民法第11
    15條第3 項、第1117條、第1118條、第1119條分別定有明文
    。查聲請人父母育有4 男3 女，有家族體系表在卷可稽，此
    扶養費用，自應由其兄弟姊妹平均分攤，故聲請人主張每月
    需支付扶養父母之部分為每月5,000 元，且於無擔保債務協
    商之前業已存在此筆支出。雖聲請人主張其需負擔父母親高
    額之醫療費用，不得以僅得毀諾等語，核聲請人其母謝袁金
    城罹有自發性腦出血、高血壓、癲癇症、腦中風等疾，又聲
    請人之父謝香林罹有高血壓、心房顫動等疾，有長庚紀念醫
    院診斷證明書在卷可稽，惟就該診斷證明書之醫囑記載，聲
    請人父母僅需定期回院門診追蹤治療，並無需立即做手術、
    住院等醫療行為而花費高額醫療費用之必要。綜上，聲請人
    原主張之扶養費既已在協商時得預見，聲請人於協商之後又
    無支出其他高額扶養費之事證，故聲請人主張其父母有高額
    之扶養費及醫療費需負擔，而有不可歸責於己以致無法履行
    之事由，並非有據，故聲請人之更生聲請，難謂有理由。
三、綜上所述，本件聲請人聲請更生，既無法立證證明其確於與
    金融機關達成前揭協商後，有不可歸責於己之事由致履行顯
    有重大困難，難謂其符合消費者債務清理條例第151 條第5
    項之規定，自不得聲請更生，應駁回其更生之聲請。
四、爰依消費者債務清理條例第8 條、第151 條第5 項、第15條
    ，民事訴訟法第78條，裁定如主文。
中    華    民    國    97    年    12    月    15    日
                  臺灣高雄地方法院鳳山分庭
                          法  官  何悅芳
以上正本係照原本作成。
如不服本裁定，應於送達後10日內，向本院提出抗告狀並表明抗
告理由，如於本裁定宣示後送達前提起抗告者，應於裁定送達後
10日內補提抗告理由書（須附繕本）。
中    華    民    國    97    年    12    月    15    日
                          書記官  洪嘉慧


司法院資訊處製作；財團法人民間司法改革基金會備份。
